臺灣高等法院臺南分院刑事判決　　　　　九十年度上訴字第一三四七號　Ａ
　　　上　訴　人　臺灣臺南地方法院檢察署檢察官
　　　上　訴　人
　　　即　被　告　丙　○　○
　　　上　訴　人
　　　即　被　告　丁　○　○
　　　共　　　同
　　　選任辯護人　查　名　邦
右上訴人因被告違反毒品危害防制條例案件，不服臺灣臺南地方法院八十九年度訴字
第一三七一號中華民國九十年八月十六日第一審判決（起訴案號：臺灣臺南地方法院
檢察署八十九年度偵字第一０八七五號、第一０八八二號），提起上訴，本院判決如
左：
      主      文
上訴駁回。
      事      實
一、丙○○於民國八十三年（下同）間，因違反肅清煙毒條例、麻醉藥品管理條例案
    件，經台灣高雄地方法院判處有期徒刑三年三月確定，至八十六年七月三十日執
    行完畢，猶不知悔改。又基於意圖營利之概括犯意，自民國八十九年六月間起，
    以其妻丁○○所有0000000000號呼叫器及乙○○所有0000000
    000號行動電話聯絡之方式，連續在台南縣永康市○○○路七四之十三號四樓
    乙○○住處及台南市○○○路釣魚場、高雄市○○路某醫院等處，分別販賣第一
    級毒品海洛因及第二級毒品安非他命與乙○○（另案由臺灣台南地方法院檢察署
    偵辦）至少五次，每次約販賣第一級毒品海洛因一或二錢、每錢新台幣（下同）
    一萬六千元，及第二級毒品安非他命半兩或一兩、每半兩一萬三千元，總計販賣
    約十五萬七千元（其中一次以一萬三千元之代價販賣安非他命半兩，一次以六萬
    元代價販賣海洛因半兩，一次以四萬二千元之代價販賣安非他命一兩、海洛因一
    錢，一次以二萬九千元之代價販賣海洛因一錢、安非他命半兩，最後一次以一萬
    三千元之代價購買安非他命半兩，另補先前販賣份量不足之海洛因一包）。
二、丁○○為丙○○之妻，則基於幫助丙○○販賣上開毒品之概括犯意，提供上開呼
    叫器與丙○○使用，並駕車載丙○○攜帶毒品前往上開處所後，由丙○○單獨與
    乙○○進行上開毒品之交易。嗣於八十九年九月二十日凌晨一時三十分許，經警
    持台灣台南地方法院檢察署檢察官簽發之搜索票，在乙○○上開住處查獲乙○○
    持有第一級毒品海洛因及第二級毒品安非他命，復經乙○○主動供出其毒品來源
    ，並打丁○○所有0000000000號呼叫器，留乙○○所有000000
    0000號行動電話，佯稱向丙○○購買半兩安非他命、二錢海洛因。同日九時
    十分許，丁○○即駕車載丙○○同往乙○○住處，而為警當場查獲，並自丁○○
    身上扣得第一級毒品海洛因二包（合計淨重○．二六公克，包裝重○．四二公克
    ）、第二級毒品安非他命二包（含袋重四．一公克）、塑膠夾鍊袋二個、呼叫器
    一個（0000000000號）、行動電話二支（均為摩托羅拉牌，電話卡號
    分別為0000000000號、0000000000號）等物。
三、案經台南市警察局移請臺灣台南地方法院檢察署檢察官偵查起訴。
      理      由
一、訊據上訴人即被告丙○○、丁○○對於上開時、地持有第一、二級毒品經警查獲
    之事實，固不否認，惟均矢口否認有販賣或幫助販賣上開毒品之犯行，被告丙○○並辯稱：案發當日係乙○○打電話找伊幫忙處理與綽號「細主」毒品買賣債務
    糾紛，伊才前往乙○○住處，至丁○○隨身攜帶之毒品係伊要施用者，丁○○並
    不知是毒品，之前伊曾與丁○○至乙○○住處二次，係要向乙○○買行動電話，
    並未賣過任何毒品與乙○○，而警方以「陷害教唆」之方式令伊產生販賣之意圖
    再予逮捕，並無證據力等語。被告丁○○則辯稱：伊係駕車載丙○○同往乙○○
    住處，毒品係在伊皮包內之香煙盒內查獲，係丙○○要伊攜帶，伊並不知是毒品
    等語。經查：
二、惟查被告丙○○確於上開時地，以上開代價多次販賣上開毒品與乙○○施用，每
    次交易均由乙○○打丁○○所有0000000000號呼叫器號碼，並留乙○○所有0000000000號行動電話號碼後，由丙○○與乙○○聯絡進行交
    易，丁○○則僅駕車攜帶毒品載同被告丙○○至上開地點，並未參與上開毒品之
    交易，而乙○○於上開時地為警查獲持有上開毒品後，即向警供出毒品來源，並
    透過0000000000號呼叫器號碼（被告丁○○所有）及0000000
    000（被告丙○○所有）、0000000000號（被告丁○○所有）、0
    000000000號（證人乙○○所有）等行動電話號碼聯絡被告丙○○，表
    示要買半兩安非他命、二錢海洛因，嗣被告丙○○、丁○○即於上開時間攜帶毒
    品同往乙○○住處等事實，業據證人乙○○迭於警訊及偵查、原審及本院審理中
    供述明確（詳八十九年九月二十日警訊筆錄、偵字第一０八七五號卷第十五頁、
    第十六頁、第三十三頁、原審卷第十五頁、第四十六頁、本院卷第八十三頁至八
    十八頁），，並有第一級毒品海洛因二包（合計淨重○．二六公克，包裝重○．
    四二公克）、第二級毒品安非他命二包（含袋重四．一公克）呼叫器一個扣案及
    台南市衛生局所出具被告丁○○及證人乙○○之尿液檢驗成績書、法務部調查局
    出具之毒品鑑定通知書、被告二人持用之呼叫器行動電話使用表各一份附卷可稽
    （附於偵字第一０八七五號卷第二十九頁、第三十八頁），參以被告二人均坦承
    上開呼叫器號碼確為被告丁○○所有，且於案發當日曾與該證人透過上開呼叫器
    號碼聯絡等情，足見證人乙○○所證與上開事證相符，堪信為實。
三、被告丙○○雖於原審供稱：伊於八十九年七月間曾去乙○○住處二次買手機，都
    是丁○○開車載伊去，伊之前都將毒品帶在自己身上，只有案發當日將毒品放在
    丁○○身上，丁○○沒看過毒品，不知毒品長何樣子，扣案之毒品係伊於案發當
    日才向綽號「便秘」之人，以九千元價格購買云云。核其所供不僅與其於警訊供
    稱：伊不知丁○○身上之毒品為何人所有，聽丁○○說係在大西洋遊藝場廁所拾
    獲，伊有叫丁○○丟棄，但丁○○不肯，．．．丁○○曾見伊施用而認識毒品，
    伊自八十九年八月中旬起即未再施毒品。與其於偵訊中供稱：丁○○身上之毒品
    係伊施用止痛後，交丁○○幫伊放著，丁○○不知係毒品等語不符。且與被告丁○○於警訊供稱：「丙○○不知伊身上有毒品」，於偵訊中供稱：「先前丙○○
    去找乙○○時，都包好一包東西要伊帶著」，原審供稱：「我只與被告丙○○去
    過乙○○住處一次」等語亦不相符。至被告丁○○雖於原審供稱：伊只與被告丙○○去過乙○○住處一次，不知他們在做何事，案發當日丙○○將毒品及證件放
    在伊皮包內，毒品放在香煙盒內，伊不知該物係毒品，亦不知有幾包，又與其於
    警訊供稱：伊係在高雄縣岡山鎮一家大西洋娛樂廣場之廁所內拾獲上開毒品，並
    將之放在內衣內，伊與乙○○見過二次面，丙○○不知伊身上有毒品，及於偵訊
    中供稱：先前丙○○去找乙○○時，都包好一包東西要伊帶著，伊不知是毒品等
    語，無一相符，且與被告丙○○於警訊及偵、審所供上語均有出入，足證彼二人
    上開所供顯然不實，自不足採。
四、況扣案之上開毒品係在被告丁○○身著內衣內查獲之事實，業據被告丁○○於警
    訊及偵查及原審初訊時供承不諱（詳八十九年九月二十日警訊筆錄、偵字第一０
    八七五號卷第十七頁、原審聲羈字第三０六號卷第四頁），核與證人林正斌於原
    審結證稱：「我們抓到乙○○時，問他丙○○通常把毒品藏在那裡，他說通常是
    藏在丁○○的內衣裡，後來我們查獲被告二人，我們在皮包裡找不到毒品，就讓
    甲○○遮住謝，請被告自己解開內衣，後來毒品就掉在地上：：所以毒品是從他
    身上找到，不是在皮包找到的」之情節相符，且甲○○於原審亦稱，「警察叫我
    搜她身，我不敢後來在那裡找到毒品我不知道，不是從皮包拿出來的，那天她沒
    帶皮包」（以上詳原審卷第五十六頁、第七十二頁），是被告丁○○嗣又翻供稱
    ：上開毒品係在伊皮包內查獲云云，殊不足採。且參諸上開毒品之數量及包裝大
    小，亦不適藏於香煙盒內之情，足見被告丁○○所辯顯係事後飾罪之詞，不足採
    信。若被告丁○○不知該物係毒品，豈有將之密藏於胸罩內之必要。縱如被告供
    稱，上開毒品並非藏於其內衣，而係藏再其皮包內之香煙盒內為實，然被告既稱
    不知該物為毒品，則其於被告丙○○交付該物時，隨意置入皮包內即可，何庸將
    上開共計四包之毒品擠藏在香煙盒內。又被告二人既為夫妻關係，並自陳被告丙○○長期染有吸毒惡習，案發前甫經手術，須賴被告丁○○照顧，並駕車載往乙○○住處等情，則被告丁○○對於毒品應不陌生，且對病後體弱之被告丙○○之
    日常起居及用藥情形，亦應知之甚詳，倘被告丙○○果有購買上開毒品加以施用
    之實，被告丁○○焉有不知之理。凡此益證被告二人上開所辯顯違常理，均不足
    採。本件事證已甚明確，被告二人犯行均堪認定。
五、另被告雖辯稱：警方以「陷害教唆」之方式令伊產生販賣之意圖再予逮捕，並無
    證據力一節，查本件雖係採取誘捕偵查之方式而查獲，然所謂誘捕偵查，於現今
    美、德國等法治進步國家中，實務上認係擔負犯罪取締工作之偵查機關本身或遵
    照偵查機關指示者，誘發他人犯罪，而於其實施犯罪時加以逮捕，並進而追訴、
    處罰之偵查方法。其類型大別有二：其一是「機會提供型」，即對原本潛藏犯意
    者，強化其犯意或提供機會使其實施犯罪。例如某警察因查獲施用安非他命之某
    甲後，經由某甲的供述得知某乙是毒品來源，而某丙似亦有販賣毒品之合理懷疑
    ，於是商由某甲相約某丙於車站候車處交易毒品，正值交貨之時，某丙當場為埋
    伏之警員逮捕。在上例中，販毒者本身早具有販毒之「已有之犯罪傾向」性格，
    偵查人員僅在提供被告犯罪「機會」而已，誘捕行為本身並未挑起被告之犯意，
    此時，偵查人員所使用之前開方法基本上並未使用強制力，亦無侵犯到他人意思
    決定之自由，是在符合比例原則下仍可將之列為任意偵查之一環看待，以平衡刑
    事訴訟制度中追求人權保障及維護治安之緊張關係。其二是「犯意誘發型」，即
    對本無犯意存在之他人，誘其犯罪。例如某偵查人員進入醫院，設法與正在接受
    治療之麻藥濫用者成為好朋友後，該偵查人員便極力表示欲無償轉讓麻藥予該名
    麻藥濫用者，並在麻藥濫用者接受後，將之逮捕。目前美國實務認為，在誘捕偵
    查中，偵查人員之行為若未違反普通正義觀念以及有害於正當法律程序所建立之
    基本的公正性 (funda-me ntal fairness)，亦即偵查人員絲毫無侵害被告受憲
    法上所保障之任何權利，則自不得以誘捕抗辯排除偵查人員因此所取得之證據資
    料。故在前開二種類型中，原則上承認「機會提供型」的證據取得之適法性，蓋
    被告此時自始便存在「已有的犯罪傾向」性格，此時，誘捕行為與被告犯罪行為
    間僅在於機會提供之點上有關聯，而不得被認為係「陷阱」。但對「犯意誘發型
    」，則認被告原本並未具有犯意，應被認係「欠缺謹慎的無辜者」 (unwary
    innocent )，且此時有侵害憲法保障被告知人權之虞，自應認為違反正當法律程
    序而排除因此所取得之證據資料。本件係由警員在查獲施用毒品之乙○○後，經
    其藉由電話聯絡被告丙○○交易毒品，被告二人果依約攜帶乙○○所訂購之毒品
    至現場後，隨即遭警逮捕，是參酌前開說明，可知本件偵查人員僅係提供被告二
    人犯罪機會，屬於第一種「機會提供型」，亦即被告二人原本即具有犯意，誘捕
    行為本身並未侵害被告二人受憲法所保障之任何權利，故警員藉由乙○○向被告
    丙○○要約購買毒品之誘捕行為因此所取得之證據資料，自得作為本院認事用法
    之依憑，而具有證據能力，被告此部分之辯解亦不足採。從而被告二人上開所辯
    ，均不足採，犯行均堪認定。
六、按毒品之販賣，凡基於營利之目的，販入或賣出，有一於此，犯罪即屬既遂（最
    高法院二十五年非字第一二三號判例、六十六年一月二十四日六十六年度第一次
    刑事庭庭推總會決議(二)、司法院院解字第四○七七號解釋意旨參照）。被告等於
    八十九年九月二十日九時三十分許，經警誘捕查獲既基於營利之目的而販賣，即
    屬既遂，核被告二人所為，均係犯毒品危害防制條例第四條第一項販賣第一級毒
    品罪及同條第二項販賣第二級毒品罪。其持有毒品之低度行為，應為販賣之高度
    行為所吸收，不另論罪。被告二人先後多次犯行，時間緊接，所犯係構成要件相
    同之罪，顯係基於概括犯意為之，應依連續犯論以既遂之一罪，除販賣第一級毒
    品罪之法定本刑為死刑或無期徒刑及販賣第二級毒品之最重本刑為無期徒刑部分
    ，依法均不得加重外，並就其餘部分依法加重其刑。被告二人所犯上開二罪間，
    犯意各別，行為互殊，應分論併罰。被告丙○○前於民國八十三年間，因違反肅
    清煙毒條例、麻醉藥品管理條例案件，經台灣高雄地方法院判處有期徒刑三年三
    月確定，於八十六年七月三十日執行完畢，臺南高等法院被告全國前案紀錄表附
    卷可按，其於五年內，再犯本件有期徒刑以上之罪，為累犯，除販賣第一級毒品
    罪之法定本刑為死刑或無期徒刑及販賣第二級毒品之最重本刑為無期徒刑部分，
    依法均不得加重外，並就其餘部分依法加重其刑。被告丁○○係基於幫助丙○○
    販賣上開毒品之犯意，而為販賣毒品構成要件以外之行為，為從犯，應依刑法第
    三十條之規定，按正犯之刑減輕之。公訴人認被告丁○○與被告丙○○就上開販
    賣毒品犯行間，有犯意聯絡，行為分擔，惟查乙○○始終供稱係向丙○○購買毒
    品，未曾向丁○○購買，丁○○僅因其夫丙○○大腸癌手術後，身體不佳，代為
    駕車，並提供呼叫器供其使用，並未參與販賣行為，應屬幫助犯而非共同正犯，
    附此敘明。又本件被告二人固有多次販賣及幫助販賣毒品海洛因、安非他命之犯
    行，惟所販賣之對象僅乙○○一人，且販賣之數量、次數不多，與坊間大盤販賣
    毒品者有別，且被告丙○○本身亦因大腸癌手術，而染有施用上開毒品之習慣，
    衡情若處以法定刑最低無期徒刑，依社會一般觀念不無情輕法重之虞，是被告二
    人犯罪情狀，尚堪憫恕，爰依刑法第五十九條之規定，予以減輕其刑。扣案之第
    一級毒品海洛因二包（合計淨重○．二六公克，包裝重○．四二公克）、第二級
    毒品安非他命二包（含袋重四．一公克）均為毒品，應依毒品危害防制條例第十
    八條第一項前段之規定沒收銷燬之。扣案之呼叫器一個（0000000000
    號）、行動電話二支（均為摩托羅拉牌，電話卡號分別為0000000000
    號、0000000000號）等物，均係被告二人供犯罪所用之物，應依同條
    例第十九條第一項諭知沒收。另塑膠夾鍊袋二個不能證明為被告所有及供犯罪所
    用之物，故不予宣告沒收。被告丙○○販賣上開毒品與證人乙○○所得之財物計
    十五萬七千元，應依毒品危害防制條例第十九條第一項規定宣告沒收，如全部或
    一部不能沒收時，以其財產抵償之。
七、原審審理結果，認被告等罪證明確，分別適用毒品危害防制條例第四條第第一項
    、二項、第十八條第一項前段、第十九條第一項，刑法第十一條前段、第五十六
    條、第三十條、第三十七條、第四十七條、第五十一條第五款、第五十九條，並
    審酌被告二人為牟利而犯罪，所為犯行嚴重戕害國民身心健康，惟販賣對象僅一
    人，且販賣數量不多等一切情狀，分別量處丙○○販賣第一級毒品部分，處有期
    徒刑拾貳年。又販賣第二級毒品部分，處有期徒刑伍年。並定應執行之刑為有期
    徒刑拾陸年。丁○○幫助販賣第一級毒品部分，處有期徒刑陸年。又幫助販賣第
    二級毒品部分，處有期徒刑參年。並定應執行之刑有期徒刑捌年，並依被告二人
    犯罪之性質，認有褫奪公權之必要，分別併予宣告被告丙○○褫奪公權十年、被
    告丁○○褫奪公權五年，並分別定其應執行之刑。復將扣案之第一級毒品海洛因
    貳包（合計淨重零點貳陸公克、包裝重零點肆貳公克）、第二級毒品安非他命二
    包（含袋重肆點壹公克），應依毒品危害防制條例第十八條第一項前段之規定沒
    收銷燬之。扣案之呼叫器一個（0000000000號）、行動電話二支（均
    為摩托羅拉牌，電話卡號分別為0000000000號、000000000
    0號）等物，均係被告二人供犯罪所用之物，應依同條例第十九條第一項諭知沒
    收。另塑膠夾鍊袋二個不能證明為被告所有及供犯罪所用之物，故不予宣告沒收
    。被告丙○○販賣上開毒品與證人乙○○所得之財物計十五萬七千元，應依毒品
    危害防制條例第十九條第一項規定宣告沒收，如全部或一部不能沒收時，以其財
    產抵償之，認事用法俱無不合，量刑亦稱妥適，被告等上訴意旨否認犯罪，檢察
    官上訴意旨，認被告丁○○與被告丙○○就上開販賣毒品犯行間，有犯意聯絡，
    行為分擔屬共同正犯，而分別指摘原判決不當，並無可取，為無理由，均應予駁
    回。
據上論斷，應依刑事訴訟法第三百六十八條，判決如主文。
本案經檢察官劉得鉦到庭執行職務。
中    華    民    國      九十一      年      一      月      十七      日
                                  臺灣高等法院臺南分院刑事第六庭
                                      審判長法官  楊    明    章
                                            法官  高    明    發
                                            法官  戴    勝    利
右正本證明與原本無異。
如不服本判決，應於判決送達後十日內向本院提出上訴狀，其未敘述理由者並應於提
出上訴狀後十日內向本院補提理由書（應附繕本)。
                                      法院書記官  吳    銘    添
中    華    民    國      九十一      年      一      月      十八      日
附錄：本判決論罪科刑法條：
毒品危害防制條例第四條第一項、第二項
  製造、運輸、販賣第一級毒品者，處死刑或無期徒刑；處無期徒刑者，得併科新臺
  幣一千萬元以下罰金。
  製造、運輸、販賣第二級毒品者，處無期徒刑或七年以上有期徒刑，得併科新臺幣
  七百萬元以下罰金。
